---
title: "Proyecto de Curso Covid"
author: "Gerardo Ayala"
date: "4/6/2020"
output: html_document
---

```{r setup, include=FALSE}
knitr::opts_chunk$set(echo = TRUE)
library(reticulate)
use_python("C:/ProgramData/Anaconda3/python.exe")
library(knitr)
library(tidyverse) #%>%
library(magrittr)  #%<>%
library(lubridate)
library(rnaturalearth)
library(rnaturalearthdata)
library(rnaturalearthhires)
library(plotly)
library(xts)
library(dygraphs)
library(car)
library(wbstats)
```

# Carga y limpieza de datos 

Los datos que se analizan en este curso vienen de [Kaggle](https://www.kaggle.com/imdevskp/corona-virus-report/data#)  El cual estamos empezandolo en 4/06/20 junto con el curso que estamos viendo el curso.

```{r}
pd<-import("pandas")
datos<-pd$read_csv("covid_19_clean_complete.csv")
datos %>% head(10)%>% kable()
```

#Estructura de datos 

```{r}
colnames(datos)=c("Provincia_Estado"
                  ,"Pais_Region",
                  "Latitud", #N+ o S-
                  "Longitud",#E+ o W-
                  "Fecha",
                  "Caso_Confirmado",
                  "Caso_Muertes",
                 "Caso_Recuperados",
                 "Caso_Activo",
                 "RigionOMS")
datos%>%head()%>%kable()
datos$Provincia_Estado=unlist(datos$Provincia_Estado)
datos$RigionOMS=unlist(datos$RigionOMS)
```

* Cualidades cualitativas con `factor`o `as.factor`
* Ordinales se convierten con  `ordered`-
* Cuantitativos se convierten en `as.numeric`

```{r}
datos$Provincia_Estado%<>% as.factor()
datos$RigionOMS %<>% as.factor()
datos$Pais_Region%<>%as.factor()
datos$Fecha%<>%as.Date()
str(datos)
datos%>%head()
```

$$Confirmados = Muertos+ Recuperados + Efermos$$

```{r}
datos%<>%mutate(Casos_Enfermos=
           Caso_Confirmado-Caso_Muertes-Caso_Recuperados)
datos%>%filter(Caso_Confirmado>100000)%>%head(10)%>%kable()

datos%>%
        filter(Casos_Enfermos<0)%>%
        arrange(Provincia_Estado,Fecha)%>%
        head() %>% 
        kable()
datos%>%
        filter(Provincia_Estado=="Hainan")%>%
        head() %>% 
        kable()

datos%>% 
      filter(Provincia_Estado=="Hainan",Casos_Enfermos<0)%>% mutate(Caso_Recuperados=Caso_Recuperados+Caso_Muertes,Casos_Enfermos=0) %>% 
        head() %>% 
        kable()

```


#Analisis Geografico 

```{r}
datoseuropa=datos%>%
      filter(Latitud>38,between(Longitud,-25,30))
table(datoseuropa$Pais_Region)%>%
    as.data.frame()%>%
    filter(Freq>0)%>%
    head(10)%>%
    kable()

datoseuropa%>%
  filter(Fecha==ymd("2020-06-16"))%>%
        head() %>% 
   kable()
```

$$d(x,y) = \sqrt{(x_1-y_1)^2-(x_2-y_2)^2}$$
```{r}
mundo<-ne_countries(scale = "large",returnclass = "sf")
datos$Pais_Region=factor(datos$Pais_Region,levels = c(levels(datos$Pais_Region),"United States of America"))
datos[datos$Pais_Region=="US",]$Pais_Region="United States of America"
mundo%>% 
       inner_join(datos,by =c("name"="Pais_Region"))%>%
     filter(Fecha==dmy("03-06-2020"))%>%
        ggplot()+
        geom_sf(color="black",
        aes(fill=Caso_Confirmado))+
        #coord_sf(crs = "+proj=laea + lat_0=50 + lon_0=10")+
        scale_fill_viridis_c(option = "plasma",trans="sqrt")+
        xlab("Longitud")+
        ylab("Latitud")+
        ggtitle("Mapa del mundo")->g
ggplotly(g)
```
 
```{r}
datos%>%
        filter(Fecha==dmy("03-06-2020"))%>%
        ggplot(aes(Longitud,Latitud))+
        geom_point(aes(size=log(Caso_Confirmado+1),
                       colour=log(Caso_Muertes+1)))+
        coord_fixed()+
        theme(legend.position = "bottom")->g
ggplotly(g)
```

```{r}
thr=1000

datos%>% 
        filter(Fecha==ymd("2020-06-20"),
               Caso_Confirmado>thr)%>%
        mutate(Prop_Muertos=
                       Caso_Muertes/Caso_Confirmado,
               Raking=dense_rank(desc(Prop_Muertos))) %>%
        arrange(Raking) %>% 
        head() %>% 
        kable()
```

```{r}
datos$lat_clases=cut(datos$Latitud,
                     breaks = seq(from=-90,to=90,by=10))
datos$lon_clases=cut(datos$Longitud,breaks = seq(from=-90,to=90,by=10))
tt=table(datos$lat_clases,datos$lon_clases)
tt = tt[nrow(tt):1,]
mosaicplot(t(tt),shade = T)
```

## Analisis de datos temporales 

```{r}
datos_por_fecha=aggregate(data = datos,
        cbind(Caso_Confirmado,Caso_Muertes,Caso_Recuperados)~Fecha,
FUN = sum)
datos_por_fecha$Casos_Enfermos = datos_por_fecha$Caso_Confirmado- datos_por_fecha$Caso_Muertes - datos_por_fecha$Caso_Recuperados
head(datos_por_fecha)
tail(datos_por_fecha)

barplot(Caso_Confirmado~Fecha,data = datos_por_fecha)

plot(Caso_Confirmado~Fecha,data = datos_por_fecha,col ="blue",type="l",log ="y")
lines(Caso_Muertes~Fecha,data = datos_por_fecha,col ="red")
lines(Caso_Recuperados~Fecha,data = datos_por_fecha,col ="green")
legend("topleft",c("Confirmados","Muertos","Recuperados"),
                 col = c("blue","red","green"),pch = 1,
                 lwd = 2)
datos_por_fecha_ts<-xts(x=datos_por_fecha[,2:5],
                        order.by=datos_por_fecha$Fecha)
dygraph(datos_por_fecha_ts) %>% 
        dyOptions(labelsKMB  = T,fillGraph = T,
                  fillAlpha = 0.05,
                  drawGrid = T) %>% 
        dyRangeSelector() %>% 
        dyCrosshair(direction = "vertical") #%>% 
        #dyHighlight(highlightCircleSize = 5,highlightSeriesBackgroundAlpha = 0.2,
                # hideOnMouseOut = T) %>% 
        #dyRoller(rollPeriod = 2)
```

```{r}
datos_mexico =datos %>% 
        filter(Pais_Region=="Mexico") %>% 
        select(Fecha,starts_with("Cas"))
plot(x=datos_mexico$Fecha,y=datos_mexico$Caso_Confirmado,
     main = "Caso confirmado en Mexico",type = "s",
     col="blue",lwd=2)
datos_por_fecha_ts<-xts(x=datos_mexico[,2:5],
                        order.by=datos_mexico$Fecha)
dygraph(datos_por_fecha_ts) %>% 
        dyOptions(labelsKMB  = T,fillGraph = T,
                  fillAlpha = 0.05,
                  drawGrid = T) %>% 
        dyRangeSelector() %>% 
        dyCrosshair(direction = "vertical") %>% 
        dyHighlight(highlightCircleSize = 5,highlightSeriesBackgroundAlpha = 0.2,
                    hideOnMouseOut = F) %>% 
        dyRoller(rollPeriod = 2)
barplot(as.matrix(t(datos_mexico[,3:5])),
names = datos_mexico$Fecha ,      
col = c("red","green","yellow"),main = "Estudio de casos 
por tipo en México")
legend("topleft",c("Muertos","Recuperados","Enfermos"),
       col = c("red","green","yellow"),
       lwd =2 ,pch=1)


```



```{r}
datos_mexico%<>% 
        mutate(Nuevos_Confirmados= Caso_Confirmado- 
                       lag(Caso_Confirmado,n=1),
               Nuevos_Muertos = Caso_Muertes - 
                       lag(Caso_Muertes,n=1),
               Nuevos_Recuperados = Caso_Recuperados -
                       lag(Caso_Recuperados,n=1))
plot(datos_mexico$Fecha,datos_mexico$Nuevos_Confirmados,
     type = "l",col="blue",xlab = "Fecha",
     ylab = "Nuevos casos",main = "Casos Nuevos en Mexico")
lines(datos_mexico$Fecha,datos_mexico$Nuevos_Muertos,col ="red")
legend("topleft",c("Casos Confirmados",
                   "Muertos"),
       col = c("blue","red"),
       lwd = 2,pch = 1)
```

# Tarea 1 del curso 

Teniendo en cuenta que la TVM del número de contagios para un día t se podría definir como: TVM(t) = (Casos en el día t - Casos en el día t-1)/Casos en el día t utiliza las funciones lead o lag para definir la TVM del número de nuevos casos de contagio en España (o en tu propio país)

RESPUESTA 

```{r}
datos_mexico%<>%
        mutate(TVM=(Caso_Confirmado - lag(Caso_Confirmado,n=1))/lag(Caso_Confirmado,n=1))
plot(TVM~Fecha,data= datos_mexico,type = "l",col="blue",
       xlab="Fecha", ylab="Tasa de variación media de casos", main= "Evolución de la tasa de variación media de casos en México")
legend("topleft", "Confirmados", col= "blue", lwd = 2, pch=1 )
```

## Analisis por Cohortes

```{r}
primer_contagio = datos %>% 
        group_by(Pais_Region) %>% 
        filter(Caso_Confirmado>0) %>% 
        summarise(Primer_Contagio = min(Fecha)-1)
primer_contagio %>% head()

data_first = datos %>% 
        inner_join(primer_contagio,by = "Pais_Region") %>%        
        mutate(Dias_Desde_PC = as.numeric(Fecha - Primer_Contagio)) %>%    
        filter(Dias_Desde_PC>=0) %>% 
        group_by(Dias_Desde_PC,Pais_Region) %>% 
        summarise(Caso_Confirmado=sum(Caso_Confirmado),
                  Caso_Muertes=sum(Caso_Muertes),
                  Caso_Recuperados=sum(Caso_Recuperados),
                  Casos_Enfermos = sum(Casos_Enfermos))

data_first %>% 
        filter(Pais_Region %in% c("Mexico","Spain",
        "Italy","United States of America","Brazil",
        "China")) %>% 
        ggplot(aes(x=Dias_Desde_PC,y=Caso_Confirmado))+
        geom_line(aes(col=Pais_Region))+
        xlab("Dias desde el Primer Contagio")+
        ylab("Numero de Contagiados")+
        #theme(legend.position = "none")
        ggtitle("Analisis por Cohortes")->ApC
ggplotly(ApC)
data_first %>% 
        filter(Pais_Region %in% c("Mexico","Spain",
        "Italy","United States of America","Brazil",
        "China")) %>% 
        ggplot(aes(x=Dias_Desde_PC,y=Caso_Muertes))+
        geom_line(aes(col=Pais_Region))+
        xlab("Dias desde el Primer Contagio")+
        ylab("Numero de Muertes")+
        #theme(legend.position = "none")
        ggtitle("Analisis por Cohortes")->ApCM
ggplotly(ApCM)
data_first %>% 
        filter(Pais_Region %in% c("Mexico","Spain",
        "Italy","United States of America","Brazil",
        "China")) %>% 
        ggplot(aes(x=Dias_Desde_PC,y=Caso_Recuperados))+
        geom_line(aes(col=Pais_Region))+
        xlab("Dias desde el Primer Contagio")+
        ylab("Numero de Recuperados")+
        #theme(legend.position = "none")
        ggtitle("Analisis por Cohortes")->ApCR
ggplotly(ApCR)
data_first %>% 
        filter(Pais_Region %in% c("Mexico","Spain",
        "Italy","United States of America","Brazil",
        "China")) %>% 
        ggplot(aes(x=Dias_Desde_PC,y=Casos_Enfermos))+
        geom_line(aes(col=Pais_Region))+
        xlab("Dias desde el Primer Contagio")+
        ylab("Numero de Enfermos")+
        #theme(legend.position = "none")
        ggtitle("Analisis por Cohortes")->ApCE
ggplotly(ApCE)
```



## Modelos de Regresion 

* $x$:Variables Independietne: Numero de de dias desde el origen de la pandemia 
*$y$: Variable Dependiente : Numero de casos confirmdaos 

```{r}
datos_mexico$Dias = as.numeric(datos_mexico$Fecha -
                                dmy("22/01/2020")) 
```


### Regresion Lineal 

$$ y=ax+b,a,b \in \mathbb{R}$$
$$min_{a,b \in \mathbb{R}} \sum_{i=1}^n (y_i-(ax_i+b))^2$$


```{r}
modelo1<-lm(Caso_Confirmado~Dias,data = datos_mexico)
summary(modelo1)
```


```{r}
plot(datos_mexico$Dias,datos_mexico$Caso_Confirmado)
abline(modelo1,col ="red")

plot(modelo1$residuals~modelo1$fitted.values,xlab="Valores Agustado" , ylab ="Residuo del modelo")

residuos = modelo1$residuals

qqPlot(residuos,distribution = "norm",mean = mean(residuos),sd = sd(residuos))
```

Podemos decir que el modelo de __Regresion lineal simple__ queda descartado.

### Regresion exponecial 

$$log(y)=ax+b\ a,b \in \mathbb{R}$$ 
$$y=e^{ax+b}=me^{ax}\ a,b \in \mathbb{R}$$

```{r}
modelo2<-lm(log(Caso_Confirmado)~Dias,
            data = datos_mexico[datos_mexico$Caso_Confirmado>0,])
summary(modelo2)
```

```{r}
plot(datos_mexico$Dias,datos_mexico$Caso_Confirmado)
lines(exp(modelo2$coefficients[1])*exp(modelo2$coefficients[2]*datos_mexico$Dias),col="blue")

plot(modelo2$residuals~modelo2$fitted.values,xlab="Valores Ajustados",ylab = "Residuos del modelo")
residuos=modelo2$residuals
qqPlot(residuos,distribution = "norm",mean=mean(residuos), sd=sd(residuos))
```

### Modelo Potencial 

$$log(y)=a\cdot log(x)+b$$
$$y = e^{a \cdot log(x)+b}=mx^a$$

```{r}
modelo3<-lm(log(Caso_Confirmado)~log(Dias),
  data = datos_mexico[datos_mexico$Caso_Confirmado >0,])
summary(modelo3)
```

```{r}
plot(datos_mexico$Dias,datos_mexico$Caso_Confirmado)
lines(exp(modelo3$coefficients[1])*datos_mexico$Dias^modelo3$coefficients[2],col="green")

plot(modelo3$residuals~modelo3$fitted.values,xlab="Valores Ajustados", ylab = "Residuos del modelo")

residuos=modelo3$residuals
qqPlot(residuos,distribution = "norm",mean=mean(residuos),sd=sd(residuos))
```

```{r}

start_date=ymd('2020-01-22')
end_date=ymd('2020-07-06')
dates=seq(start_date+1,end_date,by="1 day")
days_since_start=as.numeric(dates- start_date)
new_data = data.frame(Dias = days_since_start)

pred1 = predict(modelo1,newdata = new_data)
pred2 = exp(predict(modelo2,newdata = new_data))
pred3 = exp(predict(modelo3,newdata = new_data))

datos_por_fecha_ts=xts(x=data.frame(Real=c(datos_mexico$Caso_Confirmado,rep(NA,length(pred1)-length(datos_mexico$Caso_Confirmado))),Mod_lin=pred1,Mod_exp=pred2,Mod_pot=pred3),order.by =dates)

dygraph(datos_por_fecha_ts)
```


 








